臺灣士林地方法院刑事裁定
111年度聲判字第20號
聲  請  人  
即  告訴人  童耀主
代  理  人  蔡尚謙律師
被      告  朱柏曄




上列聲請人因告訴被告妨害秘密案件，不服臺灣高等檢察署檢察
長111年度上聲議第1150號駁回再議處分（原不起訴處分案號：
臺灣士林地方檢察署110年度偵字第22493號），聲請交付審判，
本院裁定如下：
    主  文
聲請駁回。
    理  由
一、按告訴人不服上級檢察署檢察長或檢察總長認再議為無理由
    而駁回之處分者，得於接受處分書後10日內委任律師提出理
    由狀，向該管第一審法院聲請交付審判；法院認為交付審判
    之聲請不合法或無理由者，應駁回之，刑事訴訟法第258 條
    之1 、第258條之3第2項前段分別定有明文。查本案聲請人
    即告訴人（下稱聲請人）童耀主以被告朱柏曄涉犯刑法第31
    5條之1第2款無故竊錄他人身體隱私部位罪嫌，向臺灣士林
    地方檢察署（下稱士林地檢署）檢察官提出告訴，經該署檢
    察官於民國110年12月21日以110年度偵字第22493號（下稱
    偵卷）對被告為不起訴處分後，聲請人不服聲請再議，經臺
    灣高等檢察署（下稱高檢署）檢察長於111年2月7日以111年
    度上聲議字第1150號（下稱上聲議卷）處分書（下稱處分書
    ）駁回再議。該處分書則於111年2月17日送達聲請人處所，
    此有送達證書1 份在卷可參（上聲議卷影卷第12頁）。聲請
    人於111年3月1日委任律師向本院提出刑事聲請交付審判狀
    ，有本件刑事交付審判聲請狀之收文戳記在卷可證（見本院
    卷第3 頁），堪認本件聲請人係於法定期間內提出聲請（刑
    事訴訟法第65條準用民法第120條第2項、第122條參照），
    合先敘明。
二、不起訴處分書所載告訴人原告訴意旨略以：被告朱柏曄係告
    訴人童耀主之房東，2人同住在臺北市○○區○○○路00號6樓，
    被告竟基於竊錄他人非公開活動及身體隱私部位之犯意，於
    110年10月8日20時許，在上址住處冰箱上層架上，裝設監視
    器朝廁所走道及廚房方向拍攝，嗣為告訴人發覺，報警查悉
    上情，因認被告涉有刑法第315條之1第2款之罪嫌。
三、聲請交付審判意旨略以：㈠該監視器非如被告所言僅能拍攝
    廚房及通往廁所走道的公共空間，實際上該監視器會偵測人
    體活動而改變拍攝角度，被告於偵查時之供述純屬虛偽不實
    。㈡告訴人係因被告裝設監視器，深感隱私遭到侵害，才將
    監視器取下，被告卻倒果為因，據此指控告訴人竊盜，稱是
    因為告訴人有竊盜行為，才裝設監視器。檢察官逕自接受被
    告片面之詞，未對此時間先後順序詳加調查，顯有速斷，有
    未盡調查義務及調查不完備之不當。㈢檢察官僅以書面通知
    傳喚告訴人一次，亦有未盡調查義務調查不完備之不當。㈣
    依偵查資料可知，聲請人所指摘不利被告之事證如監視器詳
    盡內容畫面，是否有側錄到聲請人之隱私如廁及盥洗等私密
    畫面，均未予以調查，亦屬未盡調查義務及調查不完備之不
    當。㈤不起訴處分書及聲請書欠缺說理，逕以其並無違背經
    驗、論理、證據法則為由迴避，益徵其對被告究竟是否侵權
    、是否已針對監視器內容進行鑑識，均有嚴重調查疏漏，令
    人難以甘服。懇請鈞院鑒核，迅准予交付審判，以維權利，
    而符法制等語。
四、按刑事訴訟法第258條之1規定，告訴人得向法院聲請交付審
    判，揆其立法意旨，係法律對於「檢察官不起訴裁量權」制
    衡之一種外部監督機制，法院之職責僅在就檢察官所為不起
    訴之處分是否正確加以審查，藉以防止檢察機關濫權。是刑
    事訴訟法第258條之3第4項規定：「法院為交付審判之裁定
    時，視為案件已提起公訴。」則交付審判之裁定自以訴訟條
    件俱已具備，別無應為不起訴處分之情形存在為前提。依此
    立法精神，同法第258條之3第3項規定法院審查聲請交付審
    判案件時「得為必要之調查」，其調查證據之範圍，自應以
    偵查中曾顯現之證據為限；而同法第260條對於不起訴處分
    已確定或緩起訴處分期滿未經撤銷者得再行起訴之規定，其
    立法理由說明該條所謂不起訴處分已確定者，包括「聲請法
    院交付審判復經駁回者」之情形在內，是前述「得為必要之
    調查」，其調查證據範圍，更應以偵查中曾顯現之證據為限
    ，不得就告訴人新提出之證據再為調查，亦不得蒐集偵查卷
    以外之證據，否則，將與刑事訴訟法第260條之再行起訴規
    定，混淆不清，亦將使法院兼任檢察官而有回復「糾問制度
    」之虞；且法院裁定交付審判，即如同檢察官提起公訴使案
    件進入審判程序，是法院裁定交付審判之前提，必須偵查卷
    內所存證據已符合刑事訴訟法第251條第1項規定「足認被告
    有犯罪嫌疑」檢察官應提起公訴之情形，亦即該案件已經跨
    越起訴門檻，否則，縱或法院對於檢察官所認定之基礎事實
    有不同判斷，但如該案件仍須另行蒐證偵查始能判斷應否交
    付審判者，因交付審判審查制度並無如同再議救濟制度得為
    發回原檢察官續行偵查之設計，法院仍應依同法第258條之3
    第2項前段規定，以聲請無理由裁定駁回。
五、復按犯罪事實應依證據認定之，無證據不得認定犯罪事實。
    刑事訴訟法第154條第2項定有明文；次按認定犯罪事實所憑
    之證據，雖不以直接證據為限，間接證據亦包括在內；然而
    無論直接或間接證據，其為訴訟上之證明，須於通常一般之
    人均不致有所懷疑，而得確信其為真實之程度者，始得據為
    有罪之認定，倘其證明尚未達到此一程度，而有合理之懷疑
    存在時，事實審法院復已就其心證上理由予以闡述，敘明其
    如何無從為有罪之確信，因而為無罪之判決，尚不得任意指
    為違法；刑事訴訟法上所謂認定犯罪事實之證據，係指足以
    認定被告確有犯罪行為之積極證據而言，該項證據自須適合
    於被告犯罪事實之認定，始得採為斷罪資料；且認定不利於
    被告之事實，須依積極證據，苟積極證據不足為不利於被告
    事實之認定時，即應為有利於被告之認定，更不必有何有利
    之證據（最高法院76年台上字第4986號、29年上字第3105號
    、30年上字第816號裁判意旨參照）。又告訴人之告訴，係
    以使被告受刑事訴追為目的，是其陳述是否與事實相符，仍
    應調查其他證據以資審認，被害人之陳述如無瑕疵，且就其
    他方面調查又與事實相符，固足採為科刑之基礎，倘其陳述
    尚有瑕疵，即不得遽採為論罪科刑之根據。且被害人與一般
    證人不同，其與被告處於相反之立場，其陳述之目的，在使
    被告受刑事訴追處罰，內容未必完全真實，證明力自較一般
    證人之陳述薄弱。故被害人縱立於證人地位而為指證及陳述
    ，且其指證、陳述無瑕疵可指，仍不得作為有罪判決之唯一
    證據，應調查其他證據以察其是否與事實相符，亦即仍須有
    補強證據以擔保其指證、陳述之真實性，始得採為斷罪之依
    據（最高法院52年台上字第1300號、61年台上字第3099號、
    94年度台上字第3326號裁判意旨參照）。
六、末按刑法第315條之1妨害秘密罪規定，其所謂「無故」，係
    指欠缺法律上正當理由者而言，縱一般人有伸張或保護自己
    或他人法律上權利之主觀上原因，亦應考量法律規範之目的
    ，兼衡侵害手段與法益保障間之適當性、必要性及比例原則
    ，避免流於恣意。再者，刑法第315條之1第2款妨害秘密罪
    之立法目的，係對於無故竊錄他人非公開活動、言論、談話
    或身體隱私部位之行為，予以限制，以保障人民秘密通訊自
    由及隱私權。惟為兼顧基於正當理由而有拍攝、錄影他人活
    動、言論、談話或身體隱私部位之必要，俾免刑罰過苛，而
    妨礙正當偵查作為或其他社會公共利益，乃於其構成要件中
    明列「無故」之限制要件，以調劑法益衝突。而上述法條所
    稱「非公開之活動」，係指活動者主觀上具有隱密進行其活
    動而不欲公開之期待或意願（即主觀之隱密性期待），且在
    客觀上已利用相當環境或採取適當設備，足資確保其活動之
    隱密性者（即客觀之隱密性環境）而言（例如在私人住宅、
    公共廁所、租用之「ＫＴＶ」包廂、旅館房間或露營之帳篷內
    ，進行不欲公開之更衣、如廁、歌唱、談判或睡眠等活動均
    屬之）。就上述妨害秘密罪旨在保護人民祕密通訊自由及隱
    私權之觀點而言，此項「非公開之活動」之認定，固應著重
    於活動者主觀上具有不欲其活動遭他人攝錄之意願或期待；
    但活動者主觀意願如何，外人不易確知，且該項意願未必恆
    定不變，若單憑活動者主觀上是否具有不公開之意願，作為
    認定上述犯罪構成要件（即「非公開活動」）之唯一標準，
    難謂與罪刑法定及法律明確性原則無違。故仍須活動者在客
    觀上已利用相當環境或採取適當設備，足資確保其活動之隱
    密性，始能明確化上述構成要件之內容；不能僅以活動者主
    觀上對其活動有無公開之意願，作為上述罪名所稱「非公開
    活動」之唯一內涵。故上開條文所稱「非公開活動」，在犯
    罪構成要件之解釋上，應兼具前述主觀與客觀兩種層面之內
    涵，始具有刑罰之明確性及合理性。亦即活動者主觀上具有
    隱密性之期待，且在客觀上已利用相當環境或採取適當設備
    ，足資確保其活動之隱密性，使一般人均能藉以確認活動者
    主觀上具有隱密性期待，而無誤認之虞者，始足當之。否則
    ，若活動者在客觀上並未利用相當環境或採取適當設備，以
    確保其活動之隱密性，或其所採用之環境或設備尚不足以發
    揮隱密性效果，例如在透明之玻璃屋或野外空地沐浴或更衣
    ，或情侶在公眾得出入之公園、停置在馬路旁邊之自用小客
    車內，或在住宅內未設有窗簾或未拉下窗簾之透明窗戶前為
    親暱或愛撫之私人活動等，一般人在上述情況下往往難以確
    認活動者主觀上有無隱密性期待。若僅因活動者主觀上並無
    公開其活動之意願，即認係屬上述罪名所稱之「非公開活動
    」，而對攝錄者課以刑事責任，顯屬過苛，亦有悖刑法謙抑
    性（即最後手段性）原則，自非所宜（最高法院 100 年度
    台上字第 4780 號刑事判決意旨參照）。訊據被告堅決否認
    有如告訴人指訴之妨害秘密犯行，於偵查中辯稱：聲請人童
    耀主係房客，因聲請人曾在上址住處內有傷害伊及竊盜等行
    為，所以才會安裝監視器，安裝位置都是拍攝室內公共空間
    ，於安裝前均有告知其他房客（包括聲請人），聲請人所稱
    之該支監視器，是往廚房方向拍攝，只能拍到廚房及通往廁
    所走道的公共空間等語。經查：
  ㈠被告朱柏曄係聲請人之房東，2人同住在臺北市○○區○○○路00
    號6樓，被告於110年10月8日20時許，在上址住處冰箱上層
    架上，裝設監視器朝廁所走道及廚房方向拍攝等情，為被告
    所坦承在卷，並為聲請人是認無訛，此部分事實洵堪認定，
    合先敘明。
　㈡被告確有因在上址住處浴廁內使用之水杯遭人放入不明化學
    溶劑受有傷害，懷疑係聲請人所為，進而對聲請人提出涉嫌
    傷害之事實，有臺北市府政警察局大同分局函送資料1份附
    卷可稽（110年度偵字第22493號卷【下稱偵查卷】第37、38
    頁）。故被告於該處客廳及廚房處裝設監視器二支錄影以為
    蒐證，出於保護其己之身體、生命法益，事出有因，尚無藉
    端裝設監視器錄影他人之活動。又參以被告裝設監視器之地
    點分別係該處之客廳及廚房之櫃子上，為被告供明在卷，且
    為聲請人所不爭執（偵查卷第10、19頁），上開監視器裝設
    之地點，為該屋之公共空問，對於該屋出入之房客，並非隱
    匿難覓之場所，舉目可見，權衡被告保護自己權利之主觀上
    原因，及考量法律規範之目的、侵害手段與法益保障間之適
    當性、必要性及比例原則，尚難認被告裝設上開監視器之主
    觀目的與行為，有何逾越必要原則，自非無故而為之。
　㈢再者，依聲請人於警詢陳稱：「（問：對方如何妨害秘密你
    ？以何工具妨害秘密你？）對方是拿監視器對廁所走道攝影
    。…」「（問：你是否清楚監視器放置於何處？該鏡頭拍攝
    方向為何？）該監視器放置於冰箱旁最上層層架。鏡頭方 
    向是照往廁所走道及部分廚房。」（偵查卷第19頁，110年1
    0月14日警詢筆錄）；參酌現場平面圖及監視畫面資料顯示
    係屬屋內廚房公共空間（參見同上偵查卷第23、24頁），被
    告安裝在廚房之監視器，僅能拍攝廚房及通往洗衣間方向之
    側門位置，而上開地點均屬公共空間等情，有上址住處房間
    /攝影機平面圖1紙及監視器照射位置照片2張在卷可稽（偵
    查卷第23、24頁），足見被告並無妨害秘密之犯行甚明。縱
    認聲請人偶有於該廁所門口走道上脫卸衣褲行為，然該走道
    既屬於公共空間，其餘房客隨時進出，均可明顯目見，並無
    隱密性可言，是以聲請人主觀上是否具有隱密進行其活動而
    不欲公開之期待或意願（即主觀之隱密性期待），或且在客
    觀上已利用相當環境或採取適當設備，足資確保其活動之隱
    密性者（即客觀之隱密性環境）等，已有可疑？顯難課被告
    妨害秘密罪責。此外，復查無其他確切之證據，足以認定被
    告有何妨害秘密之犯行，自難遽以上開罪責相繩。
　㈣至於其餘聲請意旨以檢察官僅以書面通知傳喚告訴人一次，
    亦有未盡調查義務調查不完備之不當及聲請人所指摘不利被
    告之事證如監視器詳盡內容畫面，是否有側錄到聲請人之隱
    私如廁及盥洗等私密畫面，均未予以調查，亦屬未盡調查義
    務及調查不完備之不當云云。然是否傳喚聲請人即告訴人到
    庭陳述云云，然此為檢察官偵查職權之行使，苟檢察官就被
    告犯嫌之有無，已可從其他事證予以調查明確認定，並非必
    須再行傳喚告訴人或其他證人到庭予以詢問調查。而聲請人
    所稱被告有側錄到聲請人之隱私如廁及盥洗等私密畫面云云
    ，並未舉出其他事證以實其說，核尚屬其臆測之詞，且此部
    分於偵查中並未曾顯現之證據，本院不得就聲請人新提出之
    證據再為調查，亦不得蒐集偵查卷以外之證據，附此敘明。
七、綜上所述，聲請人所指被告朱柏曄涉犯妨害秘密罪嫌，原臺
    灣士林地方檢察署檢察官不起訴處分書及臺灣高等檢察署駁
    回再議處分書中既已詳予調查偵查卷內所存證據，並敘明所
    憑證據及判斷理由，且原處分所載證據取捨及事實認定之理
    由，亦無違背經驗法則、論理法則及證據法則之情事，是臺
    灣士林地方檢察署檢察官及臺灣高等檢察署檢察長以被告朱
    柏曄犯罪嫌疑不足予以不起訴處分及駁回再議之聲請，於法
    並無違誤，本件聲請交付審判意旨猶執前詞，對於原臺灣高
    等檢察署處分加以指摘求予交付審判，為無理由，應予駁回
    。 
據上論斷，應依刑事訴訟法第258 條之3 第2 項前段，裁定如主
文。　　　
中　　華　　民　　國　　111 　年　　3 　　月　　29　　日
            刑事第七庭審判長法  官  蔡明宏
                            法  官  蘇昌澤
                            法  官  李昭然     
以上正本證明與原本無異。
本裁定不得抗告。 
                            書記官  江定宜
中　　華　　民　　國　　111 　年　　3 　　月　　29　　日